---
title: "Semana 1"
author: "Samuel Molina Garcés"
date: "2026-Enero-23"
output:
  html_document:
    toc: true
    toc_depth: 3
    toc_float: true
    collapsed: true
    smooth_scroll: true
    theme: journal
    highlight: kate
    df_print: paged
    code_folding: show
---

```{r setup, include=TRUE, message=FALSE, warning=FALSE}

# Instalamos las bases de datos por primera vez

if (!require("tidyverse")) {install.packages("tidyverse", dependencies=TRUE);library("tidyverse")}
if (!require("rmarkdown")) {install.packages("rmarkdown", dependencies=TRUE);library("rmarkdown")}
if (!require("readxl")) {install.packages("readxl", dependencies=TRUE);library("readxl")}
if (!require("psych")) {install.packages("psych", dependencies=TRUE);library("psych")}
if (!require("knitr")) {install.packages("knitr", dependencies=TRUE);library("knitr")}
if (!require("summarytools")) {install.packages("summarytools", dependencies=TRUE);library("summarytools")}
if (!require("yarrr")) {install.packages("yarrr", dependencies=TRUE);library("yarrr")}
if (!require("rio")) {install.packages("rio", dependencies=TRUE);library("rio")}
if (!require("WriteXLS")) {install.packages("WriteXLS", dependencies=TRUE);library("WriteXLS")}
if (!require("generalhoslem")) {install.packages("generalhoslem",dependencies=TRUE);library("generalhoslem")}
if (!require("car")) {install.packages("car", dependencies=TRUE);library("car")}
if (!require("bestNormalize")){install.packages("bestNormalize",dependencies=TRUE);library("bestNormalize")}
if (!require("emmeans")) {install.packages("emmeans", dependencies=TRUE);library("emmeans")}
if (!require("DescTools")) {install.packages("DescTools", dependencies=TRUE);library("DescTools")}
if (!require("ggcorrplot")) {install.packages("ggcorrplot", dependencies=TRUE);library("ggcorrplot")}
if (!require("corrplot")) {install.packages("corrplot", dependencies=TRUE);library("corrplot")}
if (!require("liver")) {install.packages("liver", dependencies=TRUE);library("liver")}
if (!require("geepack")) {install.packages("geepack", dependencies=TRUE);library("geepack")}
if (!require("datarium")) {install.packages("datarium", dependencies=TRUE);library("datarium")}
if (!require("ggpubr")) {install.packages("ggpubr", dependencies=TRUE);library("ggpubr")}
if (!require("stats")) {install.packages("stats", dependencies=TRUE);library("stats")}

```

#### Desafío: Vamos a crear los siguientes vectores en R ejecutando el comando c()

```{r setup 1, include=TRUE, message=FALSE, warning=FALSE}

nombre <- c ("Emilia", "Maximo", "Axel", "Diana")
ciudad <- c ("La plata", "Concepcion", "Cuzco", "Bogota")
edad <- c (18, 20, 37, 42)
vacunado <- c (TRUE,FALSE,FALSE,TRUE)
dosis <- c (2, 0, 1, 2)
peso <- c (60, 82, 75, 65)
talla <- c (1.70, 1.78, 1.67, 1.68)

```

#### Generemos una variable llamada Índice de Masa Corporal (IMC)

```{r setup 2, include=TRUE, message=FALSE, warning=FALSE}

IMC <- function(peso,talla){
  resultado <- peso/talla^2
  return(resultado)
}

```

#### Ahora utilicemos la función creada para calcular el IMC de cada uno de los cuatro individuos

```{r setup 3, include=TRUE, message=FALSE, warning=FALSE}

IMC(peso=60, talla=1.70)
IMC(peso=82, talla=1.78)
IMC(peso=75, talla=1.67)
IMC(peso=65, talla=1.68)

```

#### Creemos el vector IMC

```{r setup 4, include=TRUE, message=FALSE, warning=FALSE}

IMC <- c(20.761, 25.881, 26.892, 23.030)

```

#### Ahora vamos a crear un pequeño data frame (base de datos), uniendo todos los vectores

```{r setup 5, include=TRUE, message=FALSE, warning=FALSE}

datos_vacunas <- data.frame(nombre, ciudad, edad, vacunado, dosis, peso, talla, IMC)
datos_vacunas

```

#### Ahora vamos a revisar cual es la estructura del data frame creado, usando el comando str()

```{r setup 6, include=TRUE, message=FALSE, warning=FALSE}

str(datos_vacunas)

```
**Esto nos indica que la estructura corresponde a un dataframe con 4 observaciones y 8 variables**

#### Si queremos ver la estructura únicamente de la variable "nombre"

```{r setup 7, include=TRUE, message=FALSE, warning=FALSE}

str(datos_vacunas$nombre)

```
**Observamos que es un vector de caracteres con longitud de 1:4**

#### Si queremos saber cuantas dosis de vacunas se aplicó "Maximo", debemos saber que posición tiene el dato de "Maximo" en el dataframe. Se encuentra en la segunda fila y la quinta columana

```{r setup 8, include=TRUE, message=FALSE, warning=FALSE}

#Primero filas, luego columnas [fila,columna]
datos_vacunas[2,5] 

```
**La respuesta es cero (0) dosis de vacunas**
