---
title: "Semana 2"
author: "Samuel Molina Garcés"
date: "2026-Enero-30"
output:
  html_document:
    toc: true
    toc_depth: 3
    toc_float: true
    collapsed: true
    smooth_scroll: true
    theme: journal
    highlight: kate
    df_print: paged
    code_folding: show
---

#### Descargo bases de datos

```{r setup, include=TRUE, message=FALSE, warning=FALSE}

if (!require("tidyverse")) {install.packages("tidyverse", dependencies=TRUE);library("tidyverse")}
if (!require("rmarkdown")) {install.packages("rmarkdown", dependencies=TRUE);library("rmarkdown")}
if (!require("readxl")) {install.packages("readxl", dependencies=TRUE);library("readxl")}
if (!require("psych")) {install.packages("psych", dependencies=TRUE);library("psych")}
if (!require("knitr")) {install.packages("knitr", dependencies=TRUE);library("knitr")}
if (!require("summarytools")) {install.packages("summarytools", dependencies=TRUE);library("summarytools")}
if (!require("yarrr")) {install.packages("yarrr", dependencies=TRUE);library("yarrr")}
if (!require("rio")) {install.packages("rio", dependencies=TRUE);library("rio")}
if (!require("WriteXLS")) {install.packages("WriteXLS", dependencies=TRUE);library("WriteXLS")}
if (!require("generalhoslem")) {install.packages("generalhoslem",dependencies=TRUE);library("generalhoslem")}
if (!require("car")) {install.packages("car", dependencies=TRUE);library("car")}
if (!require("bestNormalize")){install.packages("bestNormalize",dependencies=TRUE);library("bestNormalize")}
if (!require("emmeans")) {install.packages("emmeans", dependencies=TRUE);library("emmeans")}
if (!require("DescTools")) {install.packages("DescTools", dependencies=TRUE);library("DescTools")}
if (!require("ggcorrplot")) {install.packages("ggcorrplot", dependencies=TRUE);library("ggcorrplot")}
if (!require("corrplot")) {install.packages("corrplot", dependencies=TRUE);library("corrplot")}
if (!require("liver")) {install.packages("liver", dependencies=TRUE);library("liver")}
if (!require("geepack")) {install.packages("geepack", dependencies=TRUE);library("geepack")}
if (!require("datarium")) {install.packages("datarium", dependencies=TRUE);library("datarium")}
if (!require("ggpubr")) {install.packages("ggpubr", dependencies=TRUE);library("ggpubr")}
if (!require("stats")) {install.packages("stats", dependencies=TRUE);library("stats")}

#Añadimos una nueva libreria 
if (!require("readr")) {install.packages("readr", dependencies=TRUE);library("readr")}

```

#### Llamado a la base de datos: cancer data for MOOC 1

```{r setup 1, include=TRUE, message=FALSE, warning=FALSE}

cancer_data <- read.csv ("C:/Users/smolinag7/Documents/Laboratorios Estadistica/Semana 2/cancer data for MOOC 1.csv", header=TRUE, sep=",")
cancer_data

```

#### Llamamos la funcion glimpse (usada para explorar rapidamente la base de datos)

```{r setup 2, include=TRUE, message=FALSE, warning=FALSE}

glimpse(cancer_data)

```

#### Llamamos la funcion summary (usada para variables cuantitativas de la base de datos)

```{r setup 3, include=TRUE, message=FALSE, warning=FALSE}

summary(cancer_data)

```

#### Llamamos la funcion summary (usada solo para una variable de la base de datos)

```{r setup 4, include=TRUE, message=FALSE, warning=FALSE}

summary(cancer_data$age)

```
```{r setup 5, include=TRUE, message=FALSE, warning=FALSE}

summary(cancer_data$abmi)

```

#### Recodificamos la variable "age" por una variable agrupada "agegroup"

```{r setup 6, include=TRUE, message=FALSE, warning=FALSE}

table(cancer_data$age)

```
```{r setup 7, include=TRUE, message=FALSE, warning=FALSE}

agegroup <- cut(cancer_data$age, c(38,54,68,90))
table(agegroup)
table(cancer_data$age, agegroup)

```

#### Etiquetamos una variable categorica como "gender"

```{r setup 8, include=TRUE, message=FALSE, warning=FALSE}

gender_label <- factor(cancer_data$gender, labels = c("hombre", "mujer"))
gender_label

```

#### Etiquetamos una variable categorica como "cancer"

```{r setup 9, include=TRUE, message=FALSE, warning=FALSE}

cancer_label <- factor(cancer_data$cancer, labels = c("no", "si"))
cancer_label

```

#### Creamos las nuevas variables (etiquietas anteriores) en nuestra base de datos 

```{r setup 10, include=TRUE, message=FALSE, warning=FALSE}

new_cancer_data <- mutate(cancer_data, agegroup, gender_label, cancer_label)

```

#### Le pedimos a R que nos muestre si hay un valor faltante (missing value) en mi base de datos nueva

```{r setup 11, include=TRUE, message=FALSE, warning=FALSE}

new_cancer_data [!complete.cases(new_cancer_data),]

```

#### Le pedimos a R que elimine la fila completa de donde estaba ubicada el valor faltante, en este caso a la persona completa

```{r setup 12, include=TRUE, message=FALSE, warning=FALSE}

new_cancer_data <- na.omit(new_cancer_data)
is.na(new_cancer_data)

```

#### Exportamos la base de datos nueva

```{r setup 13, include=TRUE, message=FALSE, warning=FALSE}

library(rio)
export (new_cancer_data, "new_cancer_data1.xlsx")

```

#### Le pedimos a R que nos diga donde guardó el archivo

```{r setup 14, include=TRUE, message=FALSE, warning=FALSE}

getwd()

```

